【裁判字號】    98,交上易,85
【裁判日期】    980527
【裁判案由】    公共危險等
【裁判全文】
臺灣高等法院刑事判決                98年度交上易字第85號
上  訴  人  台灣桃園地方法院檢察署檢察官
被      告  甲○○
上列上訴人因被告公共危險等案件，不服臺灣桃園地方法院97年
度交易字第177 號，中華民國97年12月29日第一審判決（起訴案
號：台灣桃園地方法院檢察署96年度偵字第25104 號），提起上
訴，本院判決如下：
    主  文
原判決關於過失傷害部分撤銷。
甲○○因過失傷害人致重傷，處有期徒刑伍月，如易科罰金，以
新臺幣壹仟元折算一日。
    事  實
一、甲○○於民國96年10月4 日下午4 時30分許，飲酒後，已不
    能安全駕駛動力交通工具（公共危險部分業經原審判決確定
    ），仍在桃園縣桃園市○○路附近快速道路橋下，駕駛車號
    5H-0261 號自用小貨車上路，於當日下午5 時50分許，行經
    桃園縣桃園市○○○街麥味登早餐店前，應注意酒後不得駕
    車，及該路段行車速限為時速40公里，並隨時注意車前狀況
    ，採取必要之安全措施，而依當時情狀，並無不能注意之情
    事，竟疏未注意前方丙○○騎乘腳踏車行駛於同車道，仍以
    時速50至60公里之速度超速前行，俟上揭地點發現丙○○逆
    向行駛腳踏車時，已煞車不及，發生碰撞，致丙○○受有頭
    部外傷併顱內出血，顏面裂傷共20公分，左眼挫傷，左顴骨
    ，鼻骨及左內側眼眶骨骨折，左側鼻淚管斷裂等身體重大難
    治之重傷害，當場為警查獲。
二、案經丙○○訴由桃園縣警察局桃園分局報請臺灣桃園地方法
    院檢察署檢察官偵查起訴。
    理  由
壹、證據能力方面
一、按被告以外之人於偵查中向檢察官所為之陳述，除顯有不可
    信之情況者外，得為證據，刑事訴訟法第159 條之1 第2 項
    定有明文。經查，證人乙○○於偵查中向檢察官所為之陳述
    ，自筆錄內容觀之，並無不正取供之情事，而無顯不可信之
    情況，依上開規定，自有證據能力。
二、再按被告以外之人於審判外之言詞或書面陳述，除法律有規
    定者外，不得作為證據；又被告以外之人於審判外之陳述，
    雖不符合刑事訴訟法第159 條之1 至第159 條之4 之規定，
    而經當事人於審判程序同意作為證據，法院審酌該言詞陳述
    或書面陳述作成時之情況，認為適當者，亦得為證據，而當
    事人、代理人或辯護人於法院調查證據時，知有上開不得為
    證據之情形，而未於言詞辯論終結前聲明異議者，視有前項
    之同意，刑事訴訟法第159 條第1 項及第159 條之5 分別定
    有明文。本件證人乙○○於警詢中所為之陳述，雖為被告以
    外之人於審判外之言詞陳述，然經本院於審判程序提示予被
    告並告以要旨，經被告表示無意見，且未聲明異議，又本院
    審酌上開證人警詢筆錄之記載，並無不正取供之情事，且證
    人於警詢時並無具結之可能，故就此等審判外言詞陳述作成
    時之情況，應認為適當，依前揭法條意旨，亦得援為本案證
    據。
貳、事實認定方面
一、訊據被告雖坦承有於前揭時、地，酒後駕駛自用小貨車、超
    速及未注意車前狀況，與告訴人丙○○所騎乘之腳踏車發生
    碰撞，致丙○○受有上開傷害等事實，惟辯稱：本件告訴人
    丙○○只受有普通傷害，未達重傷害之程度云云。經查：
  (一)上開事實，業據被告於警詢、偵查、原審及本院審理時坦承
    不諱，核與證人乙○○於警詢及偵訊中證述之情節相符（分
    別見偵卷第11頁至第12頁、第44頁至第45頁，並有診斷證明
    書、道路交通事故調查報告表、現場圖、酒精測試紀錄表、
    桃園縣政府警察局汽車駕駛人酒後生理協調平衡檢測紀錄卡
    、刑法第185 條之3 案件觀察紀錄表及桃園縣政府警察局舉
    發違反道路交通管理事件通知單各1 份及現場照片14張在卷
    可稽（見偵卷13頁至第30頁）。
  (二)按刑法第10條第4 項第6 款所謂其他於身體或健康有重大不
    治或難治之傷害，係指除去同項第1 款至第5 款之傷害，而
    於身體或健康傷害重大，且不能治療或難於治療者而言，且
    其傷害，並不以須達於毀敗程度為必要，此與同條第1 款至
    第5 款之傷害，法文規定須達於毀敗之程度不同（最高法院
    88年度台上字第6555號裁判要旨參照）。而臉部五官外形均
    與容貌有關，更與人之心理息息相關，尤以容貌外觀，不啻
    為女性之第二生命，身為年輕女性之被害人，於顏面上因傷
    而留存有疤痕，對被害人影響非不可謂鉅大，若使容貌明顯
    有缺陷而難以恢復原狀，其變更容貌，應認與刑法第10 條
    第4項第6款所稱重大難治之傷害相當。本件告訴人丙○○受
    有頭部外傷併顱內出血，顏面裂傷共20 公分，左眼挫傷，
    左顴骨，鼻骨及左內側眼眶骨骨折，左側鼻淚管斷裂等傷害
    事實，此有長庚紀念醫院診斷證明書1紙在卷可稽（見偵查
    卷第46頁）；其於治療後，臉上仍留有多處鉅大之疤痕，復
    有照片二幀附於原審卷第40頁。且告訴代理人乙○○於本院
    審理中證稱：告訴人丙○○現在臉上疤痕情形與當時原審卷
    第40頁照片之情形，並無不同（見本院卷98年5月13日審判
    程序筆錄）等語，則告訴人丙○○顏面受傷至今已逾1年，
    其顏面疤痕仍明顯存在，並占據大半臉部，外觀上清晰可見
    ，已達變更容貌而有明顯缺陷且難以恢復原狀之程度，足見
    告訴人丙○○顏面傷害應該當於刑法第10 條第4項第6款所
    規定其他於身體有重大難治之傷害。
  (三)又按呼氣中酒精濃度達每公升0.25毫克者，會產生輕度協調
    功能降低之輕度中毒症狀，呼氣中酒精濃度達每公升0.5 毫
    克者，會產生反應較慢、感覺降低、影響駕駛等輕至中度中
    毒症狀，而呼氣中酒精濃度達每公升0.4 毫克者，肇事率為
    一般人之6 倍，呼氣中酒精濃度達每公升0.5 毫克者，肇事
    率為一般人之7 倍，此有行政院國軍退除役官兵輔導委員會
    臺北榮民總醫院88年5 月5 日（88）北總內字第26868 號函
    在卷可憑，本件被告於96年4 月10日下午5 時49分許，經警
    以儀器測試後，呼氣中酒精濃度達每公升1.04毫克，此有酒
    精濃度測試表附卷可稽（見偵卷第30頁），參以被告於駕車
    行駛過程中，疏未注意車前狀況並保持限速而撞及告訴人丙○○之駕駛行為，堪信被告於行為時，確因飲用酒類，處於
    無法安全駕駛動力交通工具之狀態甚明。又按行車速度應依
    速限標誌之規定，及汽車行駛時，駕駛人應注意車前狀況，
    並隨時採取必要之安全措施，分別為道路交通安全規則第11
    4 條第2 款、第93條第1 項及第94條第3 項所明訂。被告違
    反上開道路交通法規酒後駕車，超速前行，且疏未注意告訴
    人丙○○所騎乘之腳踏車，自有應注意能注意而不注意之過
    失，而被告之過失行為與告訴人所受重傷害間，亦具有相當
    因果關係，足認被告確有酒後駕車、超速及未注意車前狀況
    之過失行為，而致告訴人丙○○受有上開重傷害之事實。又
    本件告訴人丙○○雖於上揭時地逆向行駛腳踏車而與有過失
    ，然此係民事與有過失賠償責任分配之問題，尚難解免被告
    過失重傷害罪責，附此說明。
  (四)綜上，本件事證明確，被告上揭過失重傷害之犯行，堪以認
    定。
、論罪科刑部分
    核被告所為，應係犯刑法第284 條第1 項後段之過失重傷害
    罪。又本案係因酒醉駕車，因而致人受重傷，依法應負過失
    重傷害之刑事責任部分，應依道路交通管理處罰條例第86條
    第1 項之規定，加重其刑。至公訴意旨認被告甲○○所為係
    犯刑法第284 條第1 項前段之過失傷害罪，容有未洽，惟起
    訴之社會基本事實既屬同一，爰依法變更起訴法條為同項後
    段之過失致重傷罪。
肆、原審認被告罪證明確，據予論科，固非無見。惟查，告訴人
    丙○○顏面受傷部分，已達重傷之程度，業如上述，原判決
    就被告撞傷告訴人部分，依過失（普通）傷害罪責予以論處
    ，自有未合。檢察官循告訴人請求據此提起上訴，指摘原判
    決不當，為有理由。原判決既有上開可議之處，自應由本院
    將原判決關於過失傷害罪部分撤銷改判。爰審酌被告前於92
    年間因公共危險案件，經原審於92年3月24日判處罰金新臺
    幣1萬5,000元確定，於92年6月25日繳納罰金執行完畢，被
    告竟未記取教訓，其明知酒後駕車在道路上行駛，因注意與
    反應能力降低，對一般往來之公眾具有高度危險性，竟仍執
    意酒後駕車，罔顧公眾安全，並使告訴人丙○○因此受有顏
    面明顯缺陷且難以恢復原狀之重傷害，所為非屬可取，惟其
    於警詢、偵查、原審及本院審理時均坦承犯行，並表悔悟之
    心，犯後態度良好，已與告訴人達成調解成立，惟迄今均未
    賠償分文，告訴人丙○○於事故地點逆向行駛車道而與有過
    失等一切情狀，量處如主文第2項所示之刑，並諭知易科罰
    金之折算標準，以資懲儆。
據上論斷，應依刑事訴訟法第369條第1項前段、第364條、第300
條、第299條第1項前段，刑法第284條第1項後段、第41條第1項
前段，刑法施行法第1條之1第1項、第2項前段，道路交通管理處
罰條例第86條第1項，判決如主文。
本案經檢察官鄭龍照到庭執行職務。
中    華    民    國    98    年    5     月    27    日
                  刑事第一庭審判長法  官  葉騰瑞
                                  法  官  王炳梁
                                  法  官  莊明彰
以上正本證明與原本無異。
不得上訴。
                                  書記官  吳金來
中    華    民    國    98    年    5     月    27    日
附錄：本案論罪科刑法條全文
中華民國刑法第284 條（過失傷害罪）
因過失傷害人者，處6 月以下有期徒刑、拘役或5 百元以下罰金
，致重傷者，處1 年以下有期徒刑、拘役或5 百元以下罰金。
從事業務之人，因業務上之過失傷害人者，處 1 年以下有期徒刑
、拘役或1 千元以下罰金，致重傷者，處 3 年以下有期徒刑、
拘役或2 千元以下罰金。


司法院資訊處製作；財團法人民間司法改革基金會備份。
